【裁判字號】    95,聲再更(一),1
【裁判日期】    950110
【裁判案由】    聲請再審
【裁判全文】
臺灣高等法院高雄分院刑事裁定     95年度聲再更(一)字第1號
再審聲請人
即受判決人    甲○○
                    現於臺灣屏東監獄執行中
上列聲請人因違反毒品危害防制條例案件，對於本院92年度上更
(一)字第321 號中華民國93年2 月26日確定判決（臺灣屏東地方法
院91 年 度訴字第555 號、臺灣屏東地方法院檢察署90年度偵字
第65 07 號），聲請再審，裁定後，經最高法院發回更為裁定，
本院裁定如下：
    主  文
再審之聲請駁回。
    理  由
一、再審聲請意旨略以：(一)本件歷審，自始至終只採信共同被告
    陳嬿羽於警、偵訊之虛假供詞，而不參酌其於法院審理中所
    為之證詞，若依陳嬿羽單方自白供述，復無其他證人、證物
    和其他相關佐證，即可草率入人於罪，那釋字第582 號解釋
    文揭示內容，豈非無稽之談？(二)販賣毒品須有積極證據，即
    所謂一方買、一方賣，若一方不知情或無意販賣毒品，那構
    成販賣的要素即付之闕如。何況被告對陳嬿羽的詰問權，雖
    經口頭及書面申請，但庭方總藉故不必要或陳嬿羽已作對被
    告有利之供詞而迴避搪塞，致被告被判決有罪確定前，均不
    能對陳嬿羽有所詰問；又本件係由警員接聽陳嬿羽電話，諉
    稱有毒品可賣，陳嬿羽受其威脅利誘之配合供詞，硬攀被告
    有預備販毒之舉。(三)共同被告陳嬿羽本其良知，以證人身分
    自白於法庭，並明示被告本件販毒事乃冤枉之舉；且於92年
    9 月19日被告上訴二審遭駁回，再上訴第三審之際，寄發一
    份自白書予最高法院及被告，屬於於二審判決後或第三審上
    訴前或上訴中發見之證據，仍得於判決確定後，以發現新證
    據之原因聲請再審；又陳嬿羽於本案之供述前後矛盾，其原
    因為何？何以直至91年10月23日始審訊，前後相隔1 年，其
    延宕原因為何？(四)無瑕疵、依法定程序取得之證據，始可採
    為其他共同被告之犯罪事實認定，綜觀本案上開事由，若僅
    憑陳嬿羽一人之詞，任由非法誘捕他人逼供取得之證據，作
    為判決之依據；則此情況證據若再經證人、共同被告推翻、
    否認，其證明力為何，是否尚可成為判決、論罪之唯一依據
    ？爰依刑事訴訟法第420 條第1 項第2 款、第3 款、第6款
    之規定，聲請再審。
二、按刑事訴訟法第420 條第1 項第2 款、第3 款所謂「原判決
    所憑之證言，已證明其虛偽者」、「受有罪判決之人，已證
    明其係被誣告者」，除已經確定判決證明為虛偽或被誣告者
    外，必須有相當證據足以證明其為虛偽或被誣告，始屬相符
    。至同條項第6 款所謂「發現確實之新證據」，係指該證據
    於事實審法院判決前業已存在，為法院、當事人所不知，不
    及調查斟酌，至其後始行發現，且就證據本身形式觀察，固
    不以絕對不須經過調查程序為條件，但必須顯然可認為足以
    動搖原有罪之確定判決，而為受判決人無罪、免訴、免刑或
    輕於原判決所認罪名之判決者為限。亦即該「新證據」須可
    認為確實具有足以動搖原確定判決，而對受判決人為更有利
    判決之「確實性」外，尚須具備該證據係在事實審法院於判
    決前已存在，因未經發現，不及調查斟酌，或審判時未經注
    意，至其後始行發現之「嶄新性」特質，二者均屬不可或缺
    ，倘若未具備上開「確實性」與「嶄新性」二種聲請再審新
    證據之特性，即不能據為聲請再審之原因（最高法院90年度
    台抗字第71號裁定參照）。
三、經查：
  (一)聲請人認證人陳嬿羽於其所涉違反毒品危害制條例案件（即
    臺灣屏東地方法院檢察署90年度偵字第6507號、臺灣屏東地
    方法院91年度訴字第555 號、本院92年度上更(一)字第321 號
    案）中，所為之供、證述有與事實有不符之處；又以其並無
    販賣毒品犯行，其被判有罪係被誣告各情云云，惟聲請人並
    未提出陳嬿羽偽證罪或有何第三人因誣告罪，分別經法院判
    決確定之資料，且亦無陳嬿羽偽證案件或第三人誣告案件不
    能開始或續行刑事訴訟，係因證據不足所致之事由，以實其
    說，是其依刑事訴訟法第420 條第1 項第2 、3 款規定所為
    之再審聲請，難認有再審理由。
  (二)聲請人所指陳嬿羽前後不符之供（證）述，業經本院原判決
    於理由欄一(三)詳述取捨之理由（即本院92年度上更(一)字第32
    1 號案判決）；且原判決係經最高法院發回更審，並於93年
    2 月26日宣判，已於聲請人將陳嬿羽於92年9 月19日所書自
    白書提出於最高法院之後，則該白自書自非屬於審判時並未
    經發現、或存在、或未及提出、或審酌，而於判決後始行發
    現者；況證人陳嬿羽業於臺灣屏東地方法院審理時到庭具結
    作證，亦有上開本院判決書可憑，顯非未經合法調查程序所
    得之證據。又該證人陳嬿羽之上開自白書係屬證人審判外之
    書面陳述，依刑事訴訟法第159 條第1 項規定並無證據能力
    ，已難認該自白書係屬上開「確實之新證據」；且該證人陳
    嬿羽於臺灣屏東地方法院審理時所為證詞，如何係屬迴護聲
    請人之詞，而不足採信，業經本院原判決詳述其取捨之理由
    ，是依該自白書形式上觀察，亦難認足以動搖原有罪之確定
    判決，而為受判決人無罪、免訴、免刑或輕於原判決所認罪
    名之判決甚明。
  (三)證人陳嬿羽在警詢及偵查中之陳述固均屬不利聲請人之陳述
    ，惟其於臺灣屏東地方法院審理時到庭結證時則翻異前供，
    所證述內容均屬有利聲請人之陳述，此有歷審判決書可按。
    該證人陳嬿羽既於第一審法院審理時具結作證且為有利於聲
    請人之證言，已難認聲請人有何再予詰問之必要，且聲請人
    亦未敘明有何再詰問證人之必要性及與認定犯罪事實之關聯
    性，其空言指摘法院未予其詰問證人為不當云云，已難認有
    理由；況法院是否未予被告詰問證人之機會，係屬調查證據
    之訴訟程序違法問題，尚與得聲請再審之理由無涉，聲請人
    執此聲請再審亦無理由。
  (四)至聲請人另謂90年10月14日上午10時23分許，係由員警與陳
    嬿羽接洽交易海洛因事宜，與其無涉等語。惟原判決並未認
    聲請人涉有此部分販賣海洛因犯嫌，而僅係說明警察機關藉
    此查知聲請人在此之前有販賣海洛因犯行，聲請人就此自有
    誤會。
四、綜上所述，聲請人以上開理由聲請再審，均無理由，爰依刑
    事訴訟法第434 條第1 項規定裁定如主文。
中    華    民    國    95    年    1     月    10    日
                  刑事第四庭    審判長法  官 蕭權閔
                                      法  官 陳吉雄
                                      法  官 林水城
以上正本證明與原本無異。
如不服本裁定應於送達後5 日內向本院提出抗告狀。
中    華    民    國    95    年    1     月    10    日
                                      書記官 吳新貞


司法院資訊處製作；財團法人民間司法改革基金會備份。
